臺灣桃園地方法院刑事交通事件裁定　　 93年度交聲字第540號
　　原處分機關　交通部公路總局新竹區監理所中壢監理站
　　異 議 人即
　　受 處 分人　甲○○
上列異議人因違反道路交通管理處罰條例案件，對於交通部公路
總局新竹區監理所中壢監理站於中華民國93 年 11 月 2 日以壢
監裁字第裁53- Ｄ00000000號違反道路交通管理事件裁決書所為
之處分（原舉發通知單字號：桃警交相字第Ｄ00000000號）聲明
異議，本院裁定如下：
    主  文
原處分撤銷。
甲○○不罰。
    理  由
一、聲明異議意旨略以：異議人即受處分人甲○○於民國93年9
    月9 日上午6 點鐘起床後，發現其所有之車牌號碼ＣＥ-569
    5 號自用小客車遭竊，隨即於同日7 點30分到達警局報案，
    並於下午7 時30分許為警方查獲。而原處分機關認定異議人
    有於同日凌晨4 時許超過限速20公里之違規事實，遂做成相
    關處分，然上開違規時間距離異議人發現車輛失竊之時間相
    當接近，可見上開違規行為並非異議人所為，不應由異議人
    負擔罰責等語。
二、原處分機關則以：本件超速違規時間為93年9 月9 日凌晨4
    時41分，異議人失竊時間為同日6 時許，報案時間則為同日
    下午7 時許。違規時間並非失竊期間，故仍應依法裁處等語
    。
三、按交通法庭認為聲明異議有理由或聲明異議雖無理由而原處
    分不當或違法者，應以裁定將原處分經聲明異議部分撤銷，
    並自為裁定，為道路交通案件處理辦法第20條前段所明定。
    再按，法院受理有關交通事件，準用刑事訴訟法之規定，為
    道路交通管理處罰條例第89條前段所明定。又犯罪事實應依
    證據認定之，無證據不得認定犯罪事實，刑事訴訟法第154
    條第2 項定有明文。是最高法院76年台上字第4986號判例就
    上開法條所揭示「認定犯罪事實所憑之證據，雖不以直接證
    據為限，間接證據亦包括在內，然而無論直接或間接證據，
    其為訴訟上之證明，須於通常一般之人均不致有所懷疑，而
    得確信其為真實之程度者，始得據為有罪之認定，倘其證明
    尚未達到此一程度，而有合理之懷疑存在時，事實審法院復
    已就其心證上理由予以闡述，敘明其如何無從為有罪之確信
    ，因而為無罪之判決，尚不得任意指為違法。」之原則，於
    法院審理行為人違反道路交通管理處罰條例案件時，當有其
    適用。易言之，法院於審理行為人違反道路交通管理處罰條
    例案件，於踐行完畢調查證據之程序而為事實之認定時，如
    就原處分機關所認定行為人違規之事實仍有合理之懷疑時，
    即應對受處分人為有利之認定。
四、經查：本件原處分機關係以異議人所有之ＣＥ-5695 號自用
    小客車，有於93年9 月9 日上午4 時41分許，在台3 線50.8
    公里處，經儀器測得時速為114 公里，超過行車速限（54公
    里）20公里以上為由，依道路交通管理處罰條例第40條第1
    款規定，裁處罰鍰新臺幣（下同）1900元，有壢監裁字第裁
    53- Ｄ00000000號違反道路交通管理事件裁決書1 紙在卷可
    稽。惟查：異議人所有之上開車輛係於93年9 月9 日凌晨3
    時至3 時30分許，遭案外人彭雲明所竊取，嗣經異議人於同
    日早晨發覺後，即於同日上午7 時30分前往桃園縣平鎮分局
    高平派出所，完成相關之報案手續，該車並於同日下午7 時
    30分許，在桃園縣龍潭鄉龍潭國中前為國道高速公路警察局
    第六隊龍潭分隊尋獲，此有車輛協尋證明單、異議人至平鎮
    分局高平派出所製作之警詢筆錄、彭雲明之警詢筆錄及車輛
    協尋受理報案單各1 份在卷為憑。是上述裁決書所載之違規
    行為當時，該車業經彭雲明竊走，且尚未為警查獲，故該車
    並非在異議人之管領使用之下。其次，查獲該案之國道公路
    警察局第6 警察隊龍潭分隊隊員巫榮能並稱：上開竊案係因
    犯罪嫌疑人彭雲明自承竊盜犯行而尋獲，尋獲該車之地點距
    離異議人所稱之遺失地點，約有5 公里；而違規地點則位於
    遺失地點與尋獲地點中間等情，有本院電話紀錄1 紙在卷可
    查。是上述裁決書所載之違規地點既在失竊地點與尋獲地點
    之中間，且違規時間亦在失竊時間後之1 小時左右，足見彭
    雲明係先在失竊地點竊車後，於途經上述違規地點時超速，
    最後才將上開汽車棄置在警方尋獲之地點。至於異議人發現
    汽車遭竊之時間，雖在裁決書所載之違規時間之後，但上開
    違規之時間係在凌晨4 點多，此為一般人正常休息之時間，
    且異議人所稱之失竊地點，又在其住家附近；故異議人在上
    開凌晨時分係於家裡休息，而難以發現其汽車遭竊，須待早
    晨6 時許，因起床外出時方發現汽車遭竊，亦實與常情相符
    。尚無法僅因異議人於裁決書所載之違規時間以前，尚未向
    警方報案，即認上開車輛在前述違規時間內，係由異議人所
    駕駛，而排除係由竊賊所駕駛之可能。
五、綜上所述，原處分機關依據之報案時間，既與卷內所存之資
    料不符，且本院依照卷內所存之各項證據，實有相當合理之
    懷疑可以認為異議人所有之上開汽車，確有於違規時間遭彭
    雲明竊取，並進而在違規時間、地點超速行駛之事實。則異
    議人以其從未駕駛上開車輛在違規地點超速為由，聲請將原
    處分撤銷，自有理由。本院爰將原處分撤銷，改諭知異議人
    不罰，以資適法。
六、據上論斷，應依道路交通管理處罰條例第87條第2 項、道路
    交通案件處理辦法第20條前段，裁定如主文。
中　　　華　　　民　　　國　　94　年　3 　月     10   日
                              臺灣桃園地方法院交通法庭
                                    法  官 游士珺
以上正本證明與原本無異。
如不服本裁定，應於裁定送達後5 日內向本院提出抗告狀。
      　　　　　　　　　　　　　　　書記官　陳淑瓊
中　　華　　民　　國　　94　　年　　3 　　月　　10　　日
